【裁判字號】    92,上易,612
【裁判日期】    920529
【裁判案由】    竊盜
【裁判全文】
臺灣高等法院高雄分院刑事判決                九十二年度上易字第六一二號
    上訴人即被告  甲○○
    選任辯護人    吳建勛
右上訴人因竊盜案件，不服臺灣屏東地方法院九十二年度易字第五九號中華民國九十
二年三月三日第一審判決（起訴案號：臺灣屏東地方法院檢察署九十一年度偵字第六
二四七號，併辦案號：臺灣屏東地方法院檢察署九十一年度偵字第六五五四號）提起
上訴，本院判決如左：
      主  文
原判決撤銷。
甲○○共同連續攜帶兇器竊盜，處有期徒刑參年陸月，扣案之大小型扳手參支、夾子
壹支、老虎鉗壹支、Ｔ字型扳手壹支、火星塞起子壹支，均沒收。
      事  實
一、甲○○意圖為自己不法之所有，基於概括犯意，自民國九十一年三月二十五日起
    至同年九月二十五日止，單獨或夥同吳聖恩（另案起訴，共犯部分為附表編號第
    二十一號、第二十二號二件），持其所有，客觀上對人之身體易生危險而足供兇
    器使用之Ｔ型扳手、老虎鉗、扳手、火星塞起子等為行竊工具，連續在如附表所
    示之時間、地點，竊取乙○○等二十二位被害人所有或持有之機車，得手後予以
    拆解，將部分機車引擎及其他所需零件藏置於屏東縣屏東市○○里○○路一○二
    巷二十五弄十二號住處，供己換裝使用，其餘車牌、車殼等物品，則丟棄於屏東
    縣屏東市○○路萬年溪獅子橋下。嗣於九十一年十一月一日十二時三十分許，在
    上揭住處為警查獲，扣得供行竊所用之大小型扳手三支、夾子一支、老虎鉗一支
    、Ｔ字型扳手一支、火星塞起子一支等物。其犯罪時間、地點、被害人姓名、犯
    罪方法，所竊財物及犯罪者姓名均詳如附表所載。
二、案經屏東縣警察局屏東分局報請臺灣屏東地方法院檢察署檢察官偵查起訴及移送
    併案審理。
      理  由
一、訊據上訴人即被告甲○○除供承附表編號第十、十七、十九、二十一、二十二等
    五次竊盜犯行外，餘均矢口否認，並辯稱非其所竊取云云；惟查右揭附表編號一
    至二十號竊盜事實，業據被告於警詢及原審偵、審中供認不諱，且均經被告帶同
    警方人員至偷竊現場供述偷竊情節，及至丟棄機車零件現場查獲機車引擎殼等贓
    物綦詳，復經警於被告住處查獲被告所竊已經拆卸分解之機車輪胎、避震器等零
    件，有上開現場及贓物零件之照片二十六張附卷（警卷）可稽；另附表編號二十
    一、二十二竊盜犯行，亦經共犯吳聖恩於原審法院九十一年度易字第一一二五號
    竊盜案件審理中陳述明確屬實，與被告供承情節相符，此外復有如附表所載被害
    人乙○○等人於警詢中指述機車失竊情節甚詳，並有贓物保管領結二十二紙在卷
    可按；及被告所有供做案用之工具大小型扳手三支、夾子一支、老虎鉗一支、Ｔ
    字型扳手一支、火星塞起子一支扣案可佐，事證明確，被告前開所辯，顯非可採
    。又查被告所為附表編號一至二十號犯行均係以磨尖之Ｔ字型板手轉動機車鎖頭
    發動，已據其自承屬實（原審卷第十三頁），該磨尖之扳手，及扣案之大小型扳
    手三支、老虎鉗一支、Ｔ火星塞起子一支均為堅硬之金屬製工具，如用以揮擊人
    體，足以造成嚴重傷害，客觀上顯可供做兇器使用，自屬明甚，被告犯行堪以認
    定。
三、核被告甲○○所為附表編號一至二十犯行，係犯刑法第三百二十一條第一項第三
    款之攜帶兇器竊盜罪，附表編號第二十一號、第二十二號二件竊車犯行，係犯刑
    法第三百二十條第一項普通竊盜罪；所為附表所示犯行，時間緊接，犯罪基本構
    成要件相同，反覆為之，顯係基於概括犯意而為，應依連續犯之規定論以情節較
    重之攜帶凶器竊盜一罪，並加重其刑。被告就附表編號第二十一號、第二十二號
    二件竊車犯行，與吳聖恩有犯意聯絡及行為分擔，為共同正犯。又附表編號第二
    十一、二十二號二次犯行，檢察官雖未起訴，但與起訴部分有連續犯之裁判上一
    罪關係，為起訴效力所及，自應併與審判。
四、原審據予論科，固非無見；惟查：（一）附表編號第二十一、二十二號犯行，被
    告與共犯吳聖恩係見機車龍頭鎖未鎖，將機車電線拆出接通線路發動引擎騎走而
    竊取，已據其等二人於原審法院九十一年易字第一一二五號竊盜案審理時供述明
    確，互核一致，原判決認定係被告以Ｔ型扳手插入機車鑰匙孔轉動破壞後竊取，
    而論以攜帶凶器竊盜，尚有可議。（二）、附表編號第二十一、二十二號二次犯
    行，檢察官並未起訴，原判決併與審判，但漏未說明係與起訴部分有連續犯之裁
    判上一罪關係，為起訴效力所及之理由，亦有疏漏。（三）、按行為人有犯罪之
    習慣，須於事實欄明白認定，然後於理由內逐一說明其憑以認定之證據，使事實
    與理由兩相一致，方為合法。（最高法院八十八年度台上字第四七三五號判決參
    照）。原判決事實欄並未明白認定上訴人有犯罪之習慣，於理由中即逕謂上訴人
    有犯罪之習慣，而諭知應於刑之執行前，令入勞動場所強制工作三年，容有未洽
    （詳後述）。被告上訴意旨執前開辯詞指摘原判決不當雖無理由，惟原判決既有
    上開可議，自應予撤銷改判。爰審酌被告為求滿足騎乘較佳效能機車兜風之慾望
    ，竟連續竊取機車達二十二輛，拆解換取零件使用，損害被害人財產權益，更妨
    害他人使用交通工具之需要與便利，情節非輕，惟念其犯罪時甫滿十八歲，智慮
    較淺，犯後已表悔悟等一切情狀，量處如主文第二項所示之刑。扣案之大小型扳
    手三支、夾子一支、老虎鉗一支、Ｔ字型扳手一支及火星塞起子一支，為被告所
    有供犯罪所用之物，業據其供明在卷，併依法宣告沒收。
    又按刑法上規定之犯罪習慣與連續犯不同，前者係指對犯罪已成為日常之慣性行
    為；後者，則以基於一個概括之犯意，連續犯同一之罪名為必要。且前者係一種
    犯罪之習性，後者係一種犯罪之態樣，故為連續犯並非當然即有犯罪習慣。認定
    竊盜犯有無犯罪習慣，固為事實審法院之職權，但行為人之犯罪成為習慣，在客
    觀上有於較長之一段時間內反覆為多次犯罪行為之情狀，是以犯罪之次數多寡及
    犯罪時間之長短，應為認定有無犯罪習慣之重要因素，事實審法院在認定行為人
    有無犯罪習慣時，對行為人犯罪之次數及賡續之時間等情況，如未以之作為認定
    之依據，則其職權之行使，難謂適法。（最高法院七十九年度台上字第四二五五
    號、七十三年度台上字第九八一號判決參考）。經查被告前開連續犯罪時間係在
    其甫滿十八歲起六個月內期間所犯（九十一年二月十日滿十八歲，同年三月二十
    五日至九月二十五日期間犯罪），而所為竊盜犯行均係竊取機車，並無竊取其他
    標的物之行為，從其犯罪時間、所竊財物及甫滿十八歲之心智能力衡之，犯罪當
    時顯仍涉世未深、智慮較淺之青少年時期，又其犯罪期間尚非甚長，竊取機車並
    非轉賣，而係拆解將自己需要之零件換裝使用，其餘零件則予丟棄，俟對自己機
    車感覺無新鮮感時，即又竊取機車換裝零件使用，業據其供述明詳，被告如此行
    為正是青少年時期好奇心理，及對犯罪罪惡感之思考較為薄弱之行為表徵，與一
    般智識程度成熟，但好逸惡勞、遊手好閒，懶惰成習之輩，長期間且一再多次數
    的以犯罪成為日常習慣之情形應有不同，是其應屬心智尚未完全成熟時期，在好
    奇心理驅使之下，基於竊取機車之概括犯意，而為連續進行之犯罪行為；核非有
    犯罪習慣之人。檢察官起訴認為被告已有犯罪習慣，請求諭知強制工作，容非允
    洽，爰不為強制工作之諭知，併與敘明。
據上論結，應依刑事訴訟法第三百六十九條第一項前段、第三百六十四條、第二百九
十九條第一項前段，刑法第三百二十一條第一項第三款、第二十八條、第五十六條、
第三十八條第一項第二款，判決如主文。
本案經檢察官陳國全到庭執行職務。
中    華    民    國      九十二      年      五      月     二十九   日
                              臺灣高等法院高雄分院刑事第七庭
                                  審判長法官  李春昌
                                        法官  莊飛宗
                                        法官  黃憲文
右正本證明與原本無異。
不得上訴。
                                  法院書記官  林明威
中    華    民    國      九十二      年      五      月    二十九    日
附錄：本判決論罪科刑法條：
刑法第三百二十一條
犯竊盜罪而有左列情形之一者，處六月以上、五年以下有期徒刑：
一  於夜間侵入住宅或有人居住之建築物、船艦或隱匿其內而犯之者。
二  毀越門扇、牆垣或其他安全設備而犯之者。
三  攜帶兇器而犯之者。
四  結夥三人以上而犯之者。
五  乘火災、水災或其他災害之際而犯之者。
六  在車站或埠頭而犯之者。
前項之未遂犯罰之。


司法院資訊處製作；財團法人民間司法改革基金會備份。
